【裁判字號】    89,上易,2862
【裁判日期】    891027
【裁判案由】    贓物
【裁判全文】
臺灣高等法院臺中分院刑事判決                  八十九年度上易字第二八六二號
    上  訴  人  臺灣臺中地方法院檢察署檢察官
    被      告  乙○○
右上訴人，因被告贓物案件，不服臺灣臺中地方法院八十九年度易字第二八五八號，
中華民國八十九年十月二十七日第一審判決（起訴案號：臺灣臺中地方法院檢察署八
十九年度偵字第一二四六七號），提起上訴，本院判決如左：
    主  文
原判決撤銷。
乙○○故買贓物，累犯，處有期徒刑柒月。
    事  實
一、乙○○曾於民國（下同）八十三年間，因違反麻醉藥品管理條例案件，經臺灣彰
    化地方法院判決有期徒刑六月，上訴本院，經判決駁回上訴而確定，未到案執行
    ，又於八十五年間因違反麻醉藥品管理條例案件，經彰化地方法院判決有期徒刑
    八月確定，先後接續執行於八十六年二月五日假釋出獄，並於同年三月四日縮刑
    期滿而執行完畢，猶不知悔改。復於八十九年六月底某日，明知不詳姓名年籍綽
    號「董仔」之男子所讓售交付之懸掛偽造車牌七Ｆ─○五八九號，引擎號碼為Ａ
    Ａ─ＡＮ○六三四四號，「雅哥」牌自用小客車係來源不明之贓物（該車係丙○
    ○所有，原車牌號碼為Ｔ二─○一一九號，甫於同年五月二十九日晚間十一時許
    ，在桃園縣楊梅鎮○○○路二六五巷二弄失竊），在未取得合法證件及過戶移轉
    之情況下，仍以新台幣（下同）四十萬元不相當之價格故買，並先付二十萬元即
    占有該車供己駕駛，嗣於八十九年七月二十日十四時許，為警在臺中市○○路○
    段六七二號九樓之二十三拘提查獲，並扣得上開汽車及偽造車牌二面等物。
二、案經彰化縣警察局彰化分局移送臺灣臺中地方法院檢察署檢察官偵查起訴。
    理  由
一、訊據被告乙○○，固坦承伊占有上開汽車使用經警查獲，該車係伊支付二十萬元
    買受之情事，惟矢口否認有上開故買贓物之犯行，並辯稱伊於八十九年六月底某
    日，在台中市○○路與大雅路口，向年籍姓名不詳綽號「董仔」之成年男子購買
    上開自小客車，「董仔」當時將該車牌號碼之汽車行車執照及車鑰匙等交給伊，
    伊不知道該車是贓車，嗣經友人依該車牌查詢亦非贓車，可見伊不知情係贓物云
    云。惟查：
(一)被告於八十九年七月二十日之案發時警訊供稱該上開汽車係伊向朋友借來使用，
    該朋友董仔之年籍不清楚云云，並於同月二十一日移送檢察官訊問時，仍為同一
    內容之陳稱，復於另次偵查中仍為上開借用該汽車之陳稱（參見偵查卷十六頁背
    面、三九頁背面、五八頁背面）後，始改稱該汽車應係以四十萬元所買受而得（
    參見同上卷五九頁），則被告於偵查中改稱及原審供稱該汽車係正常購買之情節
    如屬實，何以不於案發之警訊時及第一次偵查中明確供稱，是被告上開改稱之情
    節是否可信，已有可疑。況被告所稱正常購買之情事，既無法提出讓渡之契約或
    切結書以供採認，且被告亦無法證明伊有現金可支付該二十萬元先期款，更未持
    有該汽車之原始來源證件以供過戶之需，竟可使用近一個月始被警查獲而不積極
    過戶，在在與常情難以相符，是被告上開辯稱伊係正常購買，伊不知悉係贓物云
    云，礙難採信。
(二)被害人丙○○於警訊時、原審及本院八十九年十二月二十八日調查時，指稱其汽
    車係一九九八年份一九九七西西，連同車牌一併在桃園縣楊梅鎮失竊，該車約有
    五十五萬元價值等語在卷，並有車輛竊盜資料及贓物領據附卷可憑，又依七Ｆ─
    ０五八九號車輛作業系統所載，該汽車雖係廖梅蘭所有之一九九九年份一九九七
    西西黑色三陽牌之汽車，但被告所辯出售者係董仔之男性友人，與該偽造車牌車
    主所載已有不符，況該車並無失竊之記載，如何有需要出售，亦未據被告提出合
    理說明，且被告被查扣之上開車牌係偽造之情節，復為被告所不爭執，而該證人
    王新發復有竊盜案件之前科，則被告以該行車執照及證人王新發於原審之證言（
    參見原審卷三一、三二、五七頁，及證物袋），辯稱伊有經查證，因而不知情該
    汽車係贓物乙節，自難採取。況二、三年內之舊車，均有一定之行情，並非如同
    在路邊購買水果或日用品，可任意為之，除非有熟識之友人，否則均會前往中古
    商行購買並過戶，以茲確保來源之正當，以及其後之保養，此為一般開車族之共
    識，本件被告並無法就其上開購買之情節，具體舉證以供調查，徒以上開空洞之
    陳稱而指稱係向綽號董仔之人所購，且既係四十萬元買賣，何以僅先付二十萬元
    ，而被告既陳稱持有該號牌之行照，自可向該車主查詢何時可過戶，惟被告捨此
    莫為，並於案發時辯稱係借來使用云云，自堪認被告上開所辯，不足採信。是被
    告上開以不相當之價格購買來源不正之汽車，顯堪認有故買贓物犯行，從而被告
    上開贓物犯行，洵堪認定。
二、核被告所為，係犯刑法第三百四十九條第二項故買贓物罪。又被告曾於八十三年
    間，因違反麻醉藥品管理條例案件，經臺灣彰化地方法院判決有期徒刑六月，經
    上訴本院，判決駁回上訴而確定，又於八十五年間因違反麻醉藥品管理條例案件
    ，經上開法院判決有期徒刑八月確定，先後接續執行於八十六年二月五日假釋出
    獄，並於同年三月四日縮刑期滿而執行完畢之事實，有被告之前科表在卷可稽，
    是其五年內再犯本罪，核係累犯，應依法加重其刑。原審經審理結果，認『該車
    所懸掛車牌號碼七Ｆ─○五八九號自小客車，係西元一九九九年出廠，新車市價
    約七十餘萬元，一年折舊計算後，約值市價四十餘萬元，是被告以四十萬元之代
    價購買該自小客車，價格尚屬相當。被害人之汽車之車門鎖、電門鎖既均完好，
    無遭破壞之痕跡，是自該車之外觀而言，實難判斷該車即為贓車。又證人王新發
    於本院審理時結證稱：「（問：被告有無請你幫忙去查這台車是否為贓車？）有
    ，我請朋友在賣中古車的人去查，用這個車牌號碼去查，這車牌號碼的車並沒有
    失竊（參見本院八十九年十月二十七日審理筆錄）』，而為被告無罪之諭知，固
    非無見。但被告於案發後之多次供稱，與事實不合，且伊所辯不知贓物購買之情
    節，與常情有異，自難採信，是原審疏未細心勾稽，遽為被告無罪之諭知，顯有
    未洽。檢察官以上開理由，指摘原判決採證不當，自為有理由，應由本院撤銷改
    判。爰審酌被告素行不佳，犯罪之手段、所生危害、犯後態度等一切情狀，量處
    如主文第二項所示之刑，以示懲儆。
據上論結，應依刑事訴訟法第三百六十九條第一項前段、第三百六十四條、第二百九
十九條第一項前段，刑法第三百四十九條第二項、第四十七條，罰金罰鍰提高標準條
例第一條，判決如主文。
本案經檢察官甲○○到庭執行職務
中      華      民      國      九十     年       一      月     十六   日
                                    臺灣高等法院臺中分院刑事第二庭
                                          審判長法  官  羅  禮  政
                                                法  官  陳  欣  安
                                                法  官  蔡  聰  明
右正本證明與原本無異。
不得上訴。
                                                書記官    瑞  芳
中      華民      國      九十     年       一      月     十六   日
刑法第三百四十九條：
收受贓物者，處三年以下有期徒刑、拘役或五百元以下罰金。
搬運、寄藏、故買贓物或為牙保者，處五年以下有期徒刑、拘役或科或併科一千元以
下罰金。
因贓物變得之財物，以贓物論。                                            Ｄ


司法院資訊處製作；財團法人民間司法改革基金會備份。
